【裁判字號】    98,訴緝,299
【裁判日期】    980729
【裁判案由】    偽造文書
【裁判全文】
臺灣臺中地方法院刑事判決          98年度訴緝字第299號
公  訴  人  臺灣臺中地方法院檢察署檢察官
被      告  甲○○
上列被告因詐欺等案件，經檢察官提起公訴（85年度偵字第1928
0號），並經該署檢察官移請併案審理（86年度偵字第847號），
暨經臺灣彰化地方法院檢察署檢察官移請併案審理（86年度偵字
第5880號），本院判決如下：
    主    文
本件免訴。
    理    由
一、公訴意旨如附件起訴書所載，茲引用之，臺灣臺中地方法院
    檢察署檢察官移請併案審理（八十六年度偵字第八四七號）
    ，臺灣彰化地方法院檢察署檢察官移請併案審理（八十六年
    度偵字第五八八○號）案件，因認被告甲○○牽連涉犯刑法
    第二百十六條、第二百十條、第三百三十九條第一項等罪嫌
    云云。
二、按時效已完成者，應諭知免訴之判決，並得不經言詞辯為之
    ，刑事訴訟法第三百零二條第二款、第三百零七條，分別定
    有明文。又追訴權，因左列期間內不行使而消滅：（一）、
    死刑、無期徒刑或十年以上有期徒刑者，二十年。（二）、
    三年以上十年未滿有期徒刑者，十年。（三）、一年以上三
    年未滿有期徒刑者，五年。（四）、一年未滿有期徒刑者，
    三年。（五）、拘役或罰金者，一年。前項期間自犯罪成立
    之日起算。但犯罪行為有連續或繼續之狀態者，自行為終了
    之日起算，刑法第八十條亦定有明文。又追訴權之時效，如
    依法律之規定、偵查、起訴或審判之程序，不能開始或繼續
    時，停止其進行。上項時效停止，自停止原因消滅之日起與
    停止前已經過之期間，一併計算，停止原因繼續存在之期間
    ，如達於第八十條第一項各款所定期間四分之一者，其停止
    原因視為消滅，刑法第八十三條亦定有明文。
三、新舊法比較之說明：
（一）、查被告行為後，刑法第二條第一項業於九十四年二月二
        日修正公布，並自九十五年七月一日起施行。修正後刑
        法第二條第一項規定，已將新舊法律適用之「從新從輕
        」原則，改採「從舊從輕」原則，而此規定僅係規範行
        為後法律變更所生新舊法律比較適用之準據法，並非實
        體刑罰法律，自不生行為後法律變更之比較適用之問題
        ，應逕行適用新法第二條第一項之規定，為「從舊從輕
        」之比較。
（二）、按追訴時效期間之長、短，關係行為人是否受到刑事追
        訴或處罰，而追訴權時效完成者，應依刑事訴訟法第三
        百零二條第二款規定諭知免訴，而免訴判決為實體判決
        ，因此關於追訴時效期間之修正，應屬實體刑罰法律變
        更，而有第二條第一項之適用（參照最高法院二十四年
        七月民刑庭總會決議〈二〉）。依此，本件被告行為時
        刑法第八十條追訴權之時效期間規定為：「追訴權，因
        左列期間內不行使而消滅：一、死刑、無期徒刑或十年
        以上有期徒刑者，二十年。二、三年以上十年未滿有期
        徒刑者，十年。三、一年以上三年未滿有期徒刑者，五
        年。四、一年未滿有期徒刑者，三年。五、拘役或罰金
        者，一年。前項期間自犯罪成立之日起算。但犯罪行為
        有連續或繼續之狀態者，自行為終了之日起算。」。修
        正後之刑法第八十條則規定為：「追訴權，因下列期間
        內未起訴而消滅：一、犯最重本刑為死刑、無期徒刑或
        十年以上有期徒刑之罪者，三十年。二、犯最重本刑為
        三年以上十年未滿有期徒刑之罪者，二十年。三、犯最
        重本刑為一年以上三年未滿有期徒刑之罪者，十年。四
        、犯最重本刑為一年未滿有期徒刑、拘役或罰金之罪者
        ，五年。前項期間自犯罪成立之日起算。但犯罪行為有
        繼續之狀態者，自行為終了之日起算。」。本件被告被
        訴牽連觸犯刑法第二百十六條、第二百十條、、第三百
        三十九條第一項等罪嫌，從一重之刑法第二百十六條、
        第二百十條之罪處斷，該罪名之法定最重本刑為五年以
        下有期徒刑，是依被告行為時之舊法，追訴時效期間為
        十年，新法之追訴時效期間則為二十年。比較新、舊法
        結果，被告行為時之舊法對其較為有利，揆諸前開修正
        後之刑法第二條第一項前段之規定，本件應適用被告行
        為時之舊法。另關於追訴權時效之停止進行，及其期間
        、計算，並一體適用修正前刑法第八十三條之規定，合
        先敘明。
四、查本件被告被訴上開牽連觸犯行使偽造文書、詐欺等罪嫌，
    依上述修正前刑法第八十條第一項第二款之規定，其追訴權
    時效期間為十年。本件之犯罪終了日為民國八十五年九月十
    日，經告訴人於八十五年十月七日提出告訴，由臺灣臺中地
    方法院檢察署檢察官以該署八十五年度偵字第一九二八○號
    案件受理，實施偵查，再於八十五年十二月六日提起公訴，
    於八十五年十二月二十六日繫屬本院，嗣因被告逃匿，經本
    院於八十六年三月十四日發佈通緝，致審判程序不能開始，
    有本院刑事卷宗、偵查卷宗及通緝書存卷可稽。又依司法院
    大法官會議第一三八號解釋及最高法院八十二年第十次刑事
    庭會議決議，自本件開始審理日起至通緝之前一日止，追訴
    權既無不行使之情形，自不生時效進行之問題，則本件自八
    十五年九月十日起算，加計追訴權時效十年、時效停止期間
    二年六月、實施偵查日（即八十五年十月七日）起至通緝前
    一日（八十六年三月十三日）止之期間五月八日，再減除自
    本件開始審理日（八十五年十二月二十六日）起至通緝之前
    一日（八十六年三月十三日）止之三月十八日，則本件被告
    犯行之追訴權時效至遲應至九十八年七月二十八日即已完成
    。揆諸首揭規定，本件爰不經言詞辯論，逕為諭知免訴之判
    決。
據上論斷，應依刑事訴訟法第三百零二條第二款、第三百零七條
，判決如主文。
中    華    民    國    98    年    7     月    29    日
                      刑事第四庭審判長法  官  許金樹
                                      法  官  陳如玲
                                      法  官  洪俊誠
以上正本證明與原本無異。
如不服本判決，應於判決收受送達後10日內向本院提出上訴狀，
上訴於臺灣高等法院臺中分院（並應敘述具體上訴理由及檢附繕
本）。上訴書狀如未敘述上訴理由，應於上訴期間屆滿後20日內
補提上訴理由書於本院（均須按他造當事人之人數附具繕本）「
切勿逕送上級法院」。
                                      書記官  蕭榮峰
中    華    民    國    98    年    7     月    29    日


司法院資訊處製作；財團法人民間司法改革基金會備份。
